【裁判字號】    98,小上,8
【裁判日期】    980409
【裁判案由】    侵權行為損害賠償
【裁判全文】
臺灣屏東地方法院民事裁定               98年度小上字第8號
上  訴  人  乙○○
訴訟代理人  丙○○
被  上訴人  甲○○
上列當事人間請求侵權行為損害賠償事件，上訴人對於中華民國
98年2 月4 日本院潮州簡易庭97年度潮小字第1209號第一審判決
提起上訴，本院裁定如下：
    主  文
上訴駁回。
第二審訴訟費用新臺幣壹仟伍佰元由上訴人負擔。
    理  由
一、按對於小額程序之第一審裁判之上訴，非以其違背法令為理
    由，不得為之，民事訴訟法第436 條之24第2 項定有明文。
    而所謂違背法令，依同法第436 條之32第2 項規定準用同法
    第468 條、第469 條第1 款至第5 款結果，係指判決不適用
    法規或適用不當者，以及(一)判決法院之組織不合法者，(二)依
    法律或裁判應迴避之推事參與裁判者，(三)法院於權限之有無
    辨別不當或違背專屬管轄之規定者，(四)當事人於訴訟未經合
    法代理者，(五)違背言詞辯論之公開之規定者。又同法第436
    條之25亦規定小額程序之上訴狀內應記載上訴理由，表明下
    列2 款事項：即(一)原判決所違背之法令及其具體內容，(二)依
    訴訟資料可認為原判決有違背法令之具體事實。即上訴人於
    上訴狀或理由書內應有具體之指摘，並揭示該法規之條項或
    內容，若係成文法以外之法則，應揭示該法則之旨趣，倘為
    司法院之解釋或最高法院之判例，則應揭示該判解之字號或
    其內容，上訴狀或理由書如未依此項方法表明者，即難認為
    已對原判決違背法令有具體之指摘，故如僅就自己主張重加
    陳述或就原審取捨證據任加指摘，並未具體指出原判決違背
    何等法規，其上訴自難認為合法（最高法院71年度台上字第
    314 號判例之意旨參照）。次按，法院為終局判決時，應依
    職權為訴訟費用之裁判，民事訴訟法第87條第1 項亦定有明
    文。
二、經查，本件上訴人於收受本院潮州簡易庭97年度潮小字第12
    09號第一審判決後，乃於民國98年2 月23日向本院具狀聲明
    對上開小額訴訟之第一審判決提起上訴，惟其所提上訴理由
    狀仍僅陳述：
  (一)原審判決爭點(一)認被上訴人就兩造間之道路交通事故，被上
    訴人應負擔百分之70之過失責任，上訴人之過失比例則為百
    分之30，然主文第二項關於訴訟費用負擔部分，兩造負擔比
    例互為顛倒，是有違法。
  (二)上訴人並無過失：沿山公路限速60公里，上訴人駕車至力力
    橋時，已減速至40公里以下，而被上訴人無照酒醉駕駛重型
    機車由南和村莊駛出，南向北行駛，又突然轉向南，而肇事
    路口紅燈整日不停閃爍，被上訴人卻未停車再行，故被上訴
    人之行為方為肇事之原因。台灣省高屏澎區車輛行車事故鑑
    定委員會未請兩造至現場說明，僅憑猜測即為鑑定報告，且
    原審法官亦未傳訊上開委員會人員到庭說明。被上訴人由側
    方撞擊原告車輛，使上訴人車輛之右前車輪上方保險桿脫落
    ，但原審並未將此情形納入審酌之範圍。
  (三)上訴人所駕駛之車輛按時保養，三年前曾將零件汰舊換新，
    保險桿並無損壞情況，故原審判決以車齡換算折舊率，甚不
    合理，應以原審判決爭點(一)所認之過失比例計算被上訴人應
    負擔之車損金額，方為合理。
三、本院審酌上訴理由狀指摘各情，其中(一)部分上訴人無非指摘
    原審判決命訴訟費用負擔部分是有違法云云，惟法院為終局
    判決時，應依職權為訴訟費用之裁判，此為民事訴訟法第87
    條第1 項定有明文，故關於訴訟費用之裁判，屬法院之職權
    事項，本不受當事人聲明之拘束，故原審判決僅命被上訴人
    負擔百分之18之訴訟費用，並無違誤；(二)(三)部分則係對原審
    判決賠償金額、取捨證據、認定事實之職權行使指摘其為不
    當，未具體表明如何不適用法規、適用法規不當、或民事訴
    訟法第496 條第1 款至第5 款所列各款情形，自難認對原審
    判決之如何違背法令已有具體指摘，參諸前開說明，自不得
    謂已合法表明上訴理由，其上訴自難認為合法，應駁回其上
    訴。
四、法院為訴訟費用之裁判時，應確定其數額，民事訴訟法第43
    6 條之19第1 項定有明文，此依同法第436 條之32第1 項規
    定，於小額事件之上訴程序準用之。上訴人提起上訴既經駁
    回，則其應負擔第二審裁判費新臺幣1,500 元，並確定如主
    文第2 項所示。
五、據上論結，本件上訴為不合法，依民事訴訟法第436 條之32
    第1 項、第2 項、第444 條第1 項前段、第436 條之19第1
    項、第95條、第78條，裁定如主文。
中    華    民    國    98    年    4     月    9     日
                  民事第二庭    審判長法  官  張世賢
                                      法  官  吳思怡
                                      法  官  胡晏彰
正本係照原本作成。
本裁定不得抗告。
中    華    民    國    98    年    4     月    9     日
                                      書記官  郭松菊


司法院資訊處製作；財團法人民間司法改革基金會備份。
